【裁判字號】    91,訴,687
【裁判日期】    920305
【裁判案由】    偽造貨幣
【裁判全文】
臺灣士林地方法院刑事判決                          九十一年度訴字第六八七號
    公  訴  人  臺灣士林地方法院檢察署檢察官
    被      告  甲○○
    選任辯護人  張景豐律師
右列被告因偽造貨幣案件，經檢察官提起公訴（九十一年度偵字第七五四四號），本
院判決如左：
    主  文
甲○○行使偽造之通用紙幣未遂，處有期徒刑壹年。
扣案之偽造新台幣仟元鈔票之通用紙幣拾張（鈔票號碼為FL916691YD、FL961998YD各
貳張，FL166191YD肆張、FL666191YD及FL116191YD各壹張）均沒收。
    事  實
一甲○○於民國九十一年七月十五日晚上七時三十分許，在台北市○○區○○路一段
  某便利商店前，適遇一姓名年籍不詳之成年男子，欲以新台幣（下同）三百元之代
  價出售面額一千元之偽造通用紙幣一張，甲○○明知該男子出售者為偽造之通用紙
  幣，竟意圖供行使之用，以三千元（起訴書誤為二千四百五十元，業據蒞庭檢察官
  更正為三千元）之代價向該男子購買面額一千元之偽造通用紙幣十張（鈔票號碼為
  FL916691YD、FL961998YD各二張，FL166191YD四張、FL666191YD及FL116191YD各一
  張）而收集之，並於同日晚十一時許至台北市○○區○○路七八號乙○○開設之檳
  榔攤，持面額一千元之偽造通用紙幣一張向乙○○購買五十元之檳榔，惟為乙○○
  識破而未遂，然甲○○仍基於行使偽造通用紙幣之接續犯意，接續再拿出面額一千
  元之偽造通用紙幣三張，惟均為乙○○識破而俱未遂，嗣經乙○○報警逮捕，並自
  甲○○身上扣得前述面額一千元之偽造通用紙幣十張。
二案經台北市政府警察局內湖分局報告台灣士林地方法院檢察署檢察官偵查起訴。
    理  由
一右揭犯罪事實，業據被告甲○○於本院審理時自白不諱，核與證人乙○○於警訊、
  偵查及本院審理時證述相符。而扣案之十張千元新台幣紙鈔經中央銀行發行局鑑定
  ，結果該十張千元新台幣紙鈔均以彩色噴墨方式仿印，以透明漆仿隱藏字，無凹版
  印紋凸起效果；紙質與真鈔不同，以螢光筆繪製仿紙張螢光纖維絲，部分偽鈔水印
  以灰色墨在紙張背面仿製，安全線以灰色墨在紙張背面仿造，另以黏貼箔膜（含面
  額數字）方式仿正面五段裸露部分，無折光變色效果；號碼：FL916691YD、FL9619
  98YD左下角面額數字以亮光物質仿折光變色油墨，無折光變色反應，均為偽鈔等情
  ，有中央銀行發行局九十一年十月四日台央發字第○九一○○五二四八四號函在卷
  及扣案之面額千元之通用紙幣十張可稽，足悉扣案之十張千元新台幣紙鈔均為偽鈔
  。綜上，堪認被告之自白與事實相符，堪以採信。本件事證明確，被告犯行洵堪認
  定，應依法論科。
二(一)核被告所為，係犯刑法第一百九十六條第三項、第一項之行使偽造通用紙幣未遂
    罪，被告意圖供行使之用而收集偽造通用紙幣之行為，為行使偽造通用紙幣之行
    為所吸收，不另論罪。又被告行使偽造紙幣之行使行為，在性質上本具有詐欺之
    內含，不另構成詐欺罪。再被告雖先後四次向乙○○行使偽造之通用紙幣，然其
    時間、場合密接，應係基於一接續之犯意為之，應論以一罪。又被告行使系爭偽
    鈔時，雖經交付於乙○○，然乙○○於收受前發覺係屬偽鈔而退還被告要求以其
    他鈔券付款等情，業據證人乙○○陳述甚明，是被告雖已著手於行使行為，惟未
    達既遂之程度，自應認為係屬未遂，公訴人認構成既遂而以刑法第一百九十六條
    第一項論處，尚有誤會，惟此僅涉及犯罪階段認定有誤，不生變更起訴法條之問
    題。被告已著手於行使偽造通用紙幣犯行之實施，因乙○○發覺而退還之外部障
    礙始未得逞，為障礙未遂，爰依刑法第二十六條前段減輕其刑。
  (二)按受有期徒刑之執行完畢，五年以內再犯有期徒刑以上之罪者，為累犯，加重本
    刑至二分之一，刑法第四十七條定有明文。是構成累犯，而應依刑法第四十七條
    規定加重其刑者，乃行為人「受有期徒刑之執行完畢，五年以內」再犯有期徒刑
    以上之罪。惟就上開條文五年之起算點，刑法並無特別之規定，亦無準用民法有
    關期間計算之規定。然依刑法第四十七條之文義及參酌本條之設乃因行為人「受
    刑後」復犯罪，足以證明通常刑不足以懲其惡性，故有必要加重其刑之立法理由
    ，堪認應自行為人受刑之執行完畢即起算，於五年內再犯有期徒刑以上之罪，方
    構成累犯，而應加重其刑。查被告前因違反麻醉藥品管理條例案件，經法院判處
    有期徒刑三月確定，經台灣台北地方法院檢察署檢察官傳喚於八十六年七月十五
    日上午十時至該署執行，於該日上午十一時十五分檢察官訊問被告後，准予被告
    易科罰金，被告旋繳交罰金而執行完畢等情，業據本院調取台灣台北地方法院檢
    察署八十六年執字第○○三九五二號執行卷核閱無誤，並有該執行案檢察官審理
    單、八十六年七月十五日檢察官訊問筆錄及罰金收據在卷可稽，堪認被告上開案
    件於八十六年七月十五日中午時即執行完畢。依前開說明，被告應自八十六年七
    月十五日中午易科罰金執行完畢起至九十一年七月十五日中午前，再犯有期徒刑
    以上之罪，方符合刑法累犯之要件。查本件犯罪之時點為九十一年七月十五日晚
    上七時三十分許（收集偽造通用紙幣部分）及同日晚十一時許（行使偽造通用紙
    幣部分），均非在被告前述有期徒刑執行完畢，五年以內為之，是本件應不構成
    累犯，公訴人認成立累犯，聲請依累犯之規定加重其刑，尚有誤會，附此敘明。
  (三)復查被告因一時貪念而犯此重罪，且收集之偽鈔亦僅有十張，數量尚非甚多，且
    雖交付乙○○，惟旋經乙○○發覺而退回，未對乙○○造成經濟上之損害，本院
    認縱科以法定最低刑度猶嫌過重，犯罪情狀尚堪憫恕，爰依刑法第五十九條之規
    定減輕其刑，並依法遞減之。
  (四)爰審酌被告犯罪之動機、目的、手段、所生之危害及犯後坦承犯行深知悔悟，並
    當庭向乙○○道歉態度良好等一切情狀，量處如主文所示之刑。
三扣案偽造之新台幣千元通用紙幣十張（鈔票號碼為FL916691YD、FL961998YD各二張
  ，FL166191YD四張、FL666191YD及FL116191YD各一張），依刑法第二百條之規定，
  不問屬於犯人與否，均沒收之。
四據上論斷，應依刑事訴訟法第二百九十九條第一項前段，刑法第一百九十六條第三
  項、第一項、第二十六條前段、第五十九條、第二百條，罰金罰鍰提高標準條例第
  一條前段，判決如主文。
本案經檢察官林聰良到庭執行職務。
中      華      民      國     九十二      年     三      月 五     日
                                       臺灣士林地方法院刑事第一庭
                                          法  官  江  翠  萍
右正本證明與原本無異。
如不服本判決，應於判決送達後十日內，向本院提出上訴狀。
                                          書記官  范  淑  芬
中      華      民      國     九十二      年     三      月    十二    日
附錄本案論罪科刑法條全文：
刑法第一百九十六第一項：
  行使偽造、變造之通用貨幣、紙幣、銀行券或意圖供行使之用而收集或交付於人者
  ，處三年以上十年以下有期徒刑，得併科五千元以下罰金。


司法院資訊處製作；財團法人民間司法改革基金會備份。
